【裁判字號】    90,交上易,54
【裁判日期】    891116
【裁判案由】    過失傷害
【裁判全文】
臺灣高等法院刑事判決                              九十年度交上易字第五四號
    上  訴  人  臺灣宜蘭地方法院檢察署檢察官
    被      告  甲○○
右上訴人因被告過失傷害案件，不服臺灣宜蘭地方法院八十八年度交易字第九六號，
中華民國八十九年十一月十六日第一審判決（起訴案號：臺灣宜蘭地方法院檢察署八
十八年度偵字第二六六五號）提起上訴，本院判決如左：
    主  文
原判決撤銷。
甲○○從事業務之人，因業務上之過失傷害人，處有期徒刑伍月，如易科罰金，以
佰元折算壹日。
    事  實
一、甲○○係營業曳引車之司機，平日受雇於通祥貨運股份有限公司（依監理站登記
    為前述之公司，起訴書原載為通翔交通股份有限公司）擔任駕駛營業曳引車之業
    務，為從事駕駛業務之人，惟甲○○只領有大貨車之駕照，並未領有曳引車之駕
    照，應注意不得駕駛營業曳引車，且無不能注意之情事，竟疏未注意而於民國八
    十八年一月十三日駕駛車牌號碼ＦＶ─六二九號營業曳引車沿蘇花公路即台九線
  由花蓮向蘇澳方向行駛，屬無駕駛執照駕駛曳引車，於同日十五時三十分許，行
    經台九線一四六公里又八百五十公尺處之彎道時，應注意行經彎道時，應減速慢
    行，作隨時停車之準備，在雙向二車道行駛時，應在遵行車道內行駛，在劃有分
    向限制線之路段，不得駛入來車之車道內，及應注意車前狀況，並隨時採取必要
    之安全措施，而按當時天氣陰天，日間有自然光線，該路面乾燥無障礙、視距良
    好，並無不能注意之情事，竟疏於注意，行經彎道時，未減速慢行，作隨時停車
    之準備，又跨越分向限制線駛入來車道內，致與亦未注意車前狀況，並隨時採取
    必要之安全措施由告訴人丙○○所駕駛沿台九線由蘇澳向花蓮方向行駛之車牌號
    碼ＣＲ─二二九二號自用小客車發生碰撞，造成告訴人丙○○受有左側髕骨撕除
    性骨折、雙側膝蓋多處擦傷併挫傷，前胸挫傷、左側下唇Ｕ形撕裂傷，車上之乘
    客告訴人丁○○則受有胸部挫傷之傷害。
二、案經告訴人丙○○、丁○○訴由宜蘭縣警察局蘇澳分局報告台灣宜蘭地方法院檢
    察署檢察官偵查起訴。
    理  由
一、訊據被告甲○○對於前揭發生車禍之事實坦承不諱，惟否認有過失責任，辯稱錯
    不在我，我承認我是無照駕駛，我跟對方講，我叫一個人出來擔，保險公司會出
    來賠償，當初要鑑定也沒有照片，是我事後到現場照的，後來有要談和解，但他
    們要求數額太高，電話中談不攏云云，然查前揭事實業據告訴人丙○○、丁○○
    指訴綦詳，復有交通事故現場草圖、工作記錄簿、告訴人二人之診斷證明書、相
    片在卷可稽，又本件之撞擊點，依經被告簽名之交通事故現場草圖所載撞擊後之
    玻璃碎片係在對向之車道上及告訴人車子之保險桿係掉在分向限制線上，有該草
    圖可稽（該原基本草圖係以黑色筆所畫，添加之部分為坑洞等部分係以藍色筆加
    字），並經證人即原畫圖之警員乙○○及證人林進榮證明屬實，是本件之車禍由
    其大部分之玻璃碎片係在告訴人之車道及告訴人車子之保險桿係掉在分向限制線
    上觀之，其撞擊點應係在對向（即告訴人）之靠分向限制線車道邊，足見被告之
    車子有侵入對向之車道，雖往前在被告之車道亦有一部分之玻璃碎片（即原指稱
    為坑洞之地方），但此為撞擊後散裂，車子帶動所掉落，此亦經證人乙○○及林
    進榮證述明確，並合乎常情，自屬可採，是被告之車道亦有一部分之玻璃碎片，
    尚不能為被告有利之認定，再證人吳錫銘為被告之哥哥亦證稱經被告簽名之交通
    事故現場草圖（不含添加之坑洞等之部分）為真正，其餘其所述為了保險而改圖
    等，及證人即修理被告車子之林宏達所述有關車子之損壞情形，因其二人未目睹
    車禍之情形，所述亦無從為被告有利之認定，另按汽車駕駛人持大貨車駕駛執照
    ，駕駛聯結車者，禁止其駕駛，再已領有大貨車駕駛執照者，除得駕駛大貨車外
    ，僅得駕駛小型車、輕型機器腳踏車，又行經彎道時應減速慢行，作隨時停車之
    準備，另在雙向二車道行駛時，應在遵行車道內行駛，在劃有分向限制線之路段
    ，不得駛入來車之車道內，及汽車行駛時，駕駛人應隨時注意車前狀況，並採取
    必要之安全措施；道路交通管理處罰條例第二十一條第四款、道路交通安全規則
    第六十一條第三款、第九十三條第一項第四、第九十七條第一款、第二款、第九
    十四條第三項分別定有明文，被告行經上開肇事地點，即應注意上開法令之規定
    ，負起其注意義務，而依當時情形亦無不能注意之情事存在，竟疏未注意前開規
    定，在只領有大貨車之駕照，應注意不得駕駛營業曳引車，竟駕駛營業曳引車，
    其屬無駕駛執照駕駛營業曳引車，及行經彎道時未減速慢行，作隨時停車之準備
    ，在雙向二車道行駛時，未在遵行車道內行駛，在劃有分向限制線之路段，駛入
    來車之車道內，以及未注意車前狀況，並採取必要之安全措施，而撞擊亦疏未注
    意車前狀況，並隨時採取必要之安全措施之告訴人丙○○所駕駛沿台九線由蘇澳
    向花蓮方向行駛之車牌號碼ＣＲ─二二九二號自用小客車，被告就本件事故之發
    生有過失甚為明確，雖被害人丙○○亦疏未注意車前狀況，並隨時採取必要之安
    全措施，而就本件事故之發生同有過失，惟究未能據以解免被告疏失之咎，而被
    害人二人確實因本件事故致有如事實欄所載之傷勢，被害人之受傷與被告之上開
    過失行為間有相當因果關係，本件事證明確，被告犯行洵堪認定。
二、被告係營業曳引車之司機，係擔任駕駛營業曳引車之業務，為從事駕駛業務之人
    ，其因執行業務之過失肇事致人受傷，核其所為，係犯刑法第二百八十四條第二
    項前段之業務過失傷害人罪，被告以一過失行為致告訴人丙○○、丁○○受有前
    揭所列傷害，為想像競合犯，依刑法第五十五條之規定，應從一重論處刑法第二
    百八十四條第二項前段之業務過失傷害人罪，又汽車駕駛執照為駕駛汽車之許可
    憑證，道路交通安全規則第五十條第一項前段定有明文；除依同規則第六十一條
  規定，汽車駕駛人取得高一級車類之駕駛資格者，准其駕駛較低等級車類之車輛
    外，應按其取得何等級車類之駕駛執照，駕駛該相當等級車類之車輛，不得持較
    低等級車類之駕駛執照，駕駛較高等級之車類；若有違反上述規定，因其不具備
    所駕駛車類之相當汽車駕駛人資格，因資歷、能力均不相當，於法應認與無駕駛
    執照者同，最高法院八十二年度台上字第二○三號刑事判決要旨可稽，被告只領
    有大貨車之駕照，應注意不得駕駛營業曳引車，竟駕駛營業曳引車，其屬無駕駛
    執照駕駛營業曳引車因而致人受傷，應依道路交通管理處罰條例第八十六條第一
    項加重其刑，再被告行為後，刑法第四十一條之規定，業經於九十年一月四日修
    正，並經總統於九十年一月十日公布，依法於九十年一月十二日生效，而修正後
    之刑法第四十一條第一項之規定「犯最重本刑為五年以下有期徒刑以下之刑之罪
    ，而受六個月以下有期徒刑之宣告，因身體、教育、職業、家庭之關係或其他正
    當事由，執行顯有困難者，得以一元以上三元（業據罰金罰鍰提高標準條例第二
    條前段規定，就其原定數額提高為一百倍折算一日）以下折算一日，易科罰金，
    但確因不執行所宣告之刑，難收矯正之效，或難以維持法秩序者，不在此限」，
    對於被告並無不利，依刑法第二條第一項前段之規定，適用裁判時之新法。
三、原審未細予審酌原繪經由被告簽名之基本草圖（可以排除添加之部分）、當時承
    辦員警之證詞及告訴人之指訴、診斷證明書與被告之陳述予以綜合全案情節，詳
    予勾稽，徒以現場圖有改過及無當時之照片等即遽為被告無罪之諭知，尚有未洽
    ，公訴人上訴意旨執此指摘原判決不當為有理由，應由本院將原判決撤銷改判，
    爰審酌被告有如事實欄所載之過失程度、所生之危害、發生車禍不思正途解決、
    以及尚未與告訴人和解、告訴人與有過失等一切情狀，量處如主文所示之刑併諭
    知易科罰金之折算標準。
據上論斷，應依刑事訴訟法第三百六十九條第一項前段、第三百六十四條、第二百九
十九條第一項前段，刑法第二百八十四條第二項前段、第五十五條、第四十一條第一
項、第二條第一項前段，道路交通管理處罰條例第八十六條第一項，罰金罰鍰提高標
準條例第一條前段、第二條判決如主文。
本案經檢察官陳文禮到庭執行職務。
中   華    民     國      九十    年       三       月        十五      日
                          臺灣高等法院交通法庭
                        審判長法  官  蔡  永  昌
                                    法  官  陳  榮  和
                                    法  官  許  宗  和
右正本證明與原本無異。
不得上訴。
                                    書記官  廖  艷  莉
中    華    民    國     九十     年       三       月        二十      日
附錄：本案論罪科刑法條全文
刑法第二百八十四條
因過失傷害人者，處六月以下有期徒刑、拘役或五百元以下罰金。致重傷者，處一年
以下有期徒刑、拘役或五百元下罰金。
從事業務之人，因業務之過失傷害人者，處一年以下有期徒刑、拘役或一千元以下罰
金。致重傷者，處三年以下有期徒刑、拘役或二千元以下罰金。


司法院資訊處製作；財團法人民間司法改革基金會備份。
